臺灣板橋地方法院刑事判決　　　　　　　　　　　　九十三年度易字第一○六三號
　　聲　請　人　臺灣板橋地方法院檢察署檢察官
　　被　　　告　乙○○
　　選任辯護人　吳國輝律師
右列被告因詐欺等案件，經檢察官聲請以簡易判決處刑（九十三年度偵字第一二五八
八號），本院認不宜以簡易判決處刑，改依通常程序判決如左：
    主  文
乙○○無罪。
    理  由
一、公訴意旨略以：被告乙○○受僱於遊戲橘子數位科技股份有限公司（設於臺北縣
    中和市○○路七三六號十八樓，下簡稱遊戲橘子公司），分派在臺北縣中和市○
    ○路遠東工業園區地下一樓編號Ｎ二九倉庫，擔任倉庫管理員之工作。詎乙○○
    利用職務上與遊戲橘子公司委託之貨運廠商仙通貨運交通有限公司（設於臺北縣
    中和市○○路三五四巷九號一樓，下稱仙通貨運公司）接觸聯繫之機會，竟基於
    意圖為自己不法所有之概括犯意，於民國九十一年六月間某日，透過仙通貨運公
    司之司機洪逸南轉告負責人甲○○，詐稱因經濟不景氣之故，其所得運費須打九
    折，故須按月將運費總額十分之一折算取出，交其充做遊戲橘子公司之員工福利
    金。甲○○不疑有他，乃自九十一年六月起至九十二年六月止，按月至臺北縣中
    和市○○路遠東工業園區地下一樓Ｎ二九倉庫內，將該月運費總額十分之一折算
    後，交付予被告（各月交付金額詳如本判決附表所示），共計詐得新臺幣（下同
    ）六十四萬二百四十五元，致生損害於遊戲橘子公司之利益。因認被告涉犯詐欺
    取財、背信等罪嫌等語。
二、按犯罪事實應依證據認定之，無證據不得認定犯罪事實；又不能證明被告犯罪者
    ，應諭知無罪之判決，刑事訴訟法第一百五十四條第二項、第三百零一條第一項
    分別定有明文。又按刑法第三百三十九條第二項詐欺罪之成立，以意圖為自己或
    第三人不法所有，以詐術使人交付物以外之一切財產上不法利益為要件，而所謂
    以詐術使人交付，必須被詐欺人因其詐術而陷於錯誤，若其所用方法，不能認為
    詐術，亦不致使人陷於錯誤，即不構成該罪；至於刑法第三百四十二條之背信罪
    ，須以為他人處理事務為前提，所謂為他人云者，係指受他人委任，而為其處理
    事務而言，最高法院四十六年臺上字第二六○號、四十九年度臺上字第一五三○
    號判例可資參照。
三、公訴意旨認被告乙○○涉有詐欺、背信等罪嫌，無非係憑告訴人即遊戲橘子公司
    負責人丙○○（聲請書誤載為游柏園）之指訴，及證人甲○○於警詢時之供述為
    主要論據。惟訊據被告堅決否認犯行，辯稱：伊雖在九十一年六月到九十二年六
    月按月收到仙通貨運公司給伊約當一成運費之金錢，但這是仙通貨運公司負責人
    自己說要給伊的紅包，伊並沒有向仙通貨運公司表示要回扣，也沒有謊稱係遊戲
    橘子公司所要求之福利金，並沒有詐欺犯行。又公司委託貨運業務係由經理接洽
    ，伊僅負責叫車、收貨，雖然不該收取仙通貨運公司紅包，但並不該當於背信犯
    罪等語。經查：
  (一)被告受僱於遊戲橘子公司後，分派在臺北縣中和市○○路遠東工業園區地下一樓
    編號Ｎ二九倉庫，擔任倉庫管理員之工作，除負責貨物管理、存放、出貨單核對
    等事務外，於公司有出貨之須要時，亦負責聯絡貨運公司調度車輛，此據告訴人
    具狀陳明在卷（見偵查卷第二十頁部分），並據證人即當時擔任遊戲橘子公司營
    運處電子商務部經理何嘉興到庭證述甚詳（見本院九十三年十二月二日審判筆錄
    第二十二頁）。被告於擔任倉庫管理員期間，自九十一年六月起至九十二年六月
    止，按月收取仙通貨運公司所交付如附表所示之金額，除據告訴人指訴、證人游
    柄陽證述外，並有仙通貨運公司傳真之回扣金額明細表一紙在卷（見本院同前審
    判筆錄附件），復為被告自承無諱，足堪認定。惟被告堅稱未向甲○○以扣取公
    司福利金為由詐騙金錢等語，是本件爭點，在於被告是否受遊戲橘子公司委任處
    理關於貨運業務相關之財產上事務，以及被告是否對甲○○施用詐術，致其陷於
    錯誤而取得財物。
  (二)證人甲○○雖於警詢時證稱：被告向我稱因為經濟不景氣，運費需打九折，繳回
    一成現金做為公司福利金，我為求順利運貨，按月將帳單及金額交予被告等語（
    見偵查卷第十頁至第十一頁）。惟經本院於審判期日傳訊證人甲○○，其補充證
    稱：貨運業對於委託人給予折扣，本是貨運業界競爭之常態，其他業者也有這種
    情形，雖然每家公司給予折扣的情形不同，但當乙○○向我提出要求回扣，我認
    為能力範圍內可以接受，所以就答應。我向遊戲橘子公司請領全額運費後，再拿
    出一成現金給乙○○，我想他可能是與倉庫人員一起花用等語（見本院九十三十
    二月二日審判筆錄第七頁至第十八頁）。足見被告雖確曾向證人甲○○捏稱：運
    費需扣回一成做為公司福利金云云，惟證人甲○○並未因此陷於錯誤，於其主觀
    認知上，亦知被告係欲索取回扣自行花用，而非繳回公司。但因顧及業務順利，
    且索取一成回扣在同業間並非鮮聞，復為其能力所及，故不願拆穿其說詞而願意
    依其索求給付。否則，衡諸常情，證人甲○○若有意給予遊戲橘子公司折扣，豈
    會先向會計部門請領全額運費後，自行計算一成取出交予擔任倉管人員，而不於
    請領運費時自動折扣減計？又證人甲○○計算一成回扣金後，理應交予遊戲橘子
    公司業務承辦人或會計人員，豈會交予倉庫管理員？足見證人甲○○於本院審判
    期日所述：我認為乙○○索取回扣是商場常態，我自願給他，並非受騙等語（見
    同前審判筆錄第十頁），並非迴護之言。否則證人甲○○本可向遊戲橘子公司之
    業務部門或會計部門查證，當不至因被告隻字片語即受訛詐。
  (三)證人何嘉興固證稱：被告於擔任倉管期間，曾侵占公司貨物（業經本院以九十二
    年度易字第二九一一號判決確定），我向被告詢問時，他承認向仙通貨運公司收
    取回扣金等語（見本院九十三年十二月二日審判筆錄第二十二頁）。證人即當時
    擔任遊戲橘子公司之法務人員徐振成則證稱：我在倉庫發貨中心調查被告侵占公
    司貨物一事，甲○○告知被告有向其收取回扣一事，這筆錢是被告自行索取等語
    （見本院同前審判筆錄第二十八頁至第二十九頁）。足證被告所辯：伊沒有向甲
    ○○以公司福利金名義索討回扣，而係甲○○自願給付云云，應屬不實。惟證人
    甲○○並未因被告上揭藉詞即陷於錯誤，而係考量業務擴展之順利，願給付一成
    回扣金免生事端，此乃其經商手段之利弊衡量，要與被告所施用之詐術無涉。故
    被告所施用之詐術既未使被詐欺人甲○○陷於錯誤，揆以首開說明，即不構成詐
    欺罪。且參酌證人即仙通貨運公司貨車司機洪逸南所證：我告知被告稱甲○○願
    意給予乙○○回扣，甲○○之目的是看能不能因為給予一成回扣，因此增加業務
    量等語（見同前審判筆錄第三十三頁），益足認證人甲○○確實並非因陷於錯誤
    而交付財物，而係本其與同業競爭之考慮，乃出於自主意願給付，而非陷於錯誤
    ，更足佐本院前開論證。
  (四)至於公訴意旨認被告向仙通貨運公司收取回扣，已違背遊戲橘子公司之委任任務
    ，並致公司受有損害，應論以背信罪等情，係憑被告違反遊戲橘子公司工作規則
    ，向公司業務往來之廠商收取回扣為主要依據。此節雖經證人何嘉興、徐振成證
    述在卷，並有遊戲橘子公司員工聘僱合約書、工作規則第四章、第十章節本附卷
    可考（見本院九十三年十二月二日審判筆錄附件）。惟刑法第三百四十二條之背
    信罪，為違背處理本人財產上委任事務，造成本人受有財產利益之財產犯罪。被
    告固然受僱於遊戲橘子公司擔任倉庫管理員，惟其並未受委任負責與仙通貨運公
    司業務洽定、運費計算、請領等財產上事務，而僅有負責車輛聯繫、出貨調度等
    非處理財產事務性質之工作。其與仙通貨運公司之業務接觸，僅有關於運送契約
    之履行事項，亦即車輛派遣之時間、車次、貨運數量核對等例行工作，其係依業
    務經理指示服勞務，對於運費計算、核給等財產事務，並無受任決定之權，自無
    受委任處理財產上事務之可言（最高法院八十五年度臺上字第六六○號判決意旨
    參照）。被告違反工作規則，擅向仙通貨運公司收取回扣，雖於職守有虧，惟此
    乃被告違反僱傭契約應遵守之誠信義務，對於遊戲橘子公司因此所受之損害是否
    應予賠償之民事糾葛。被告既未受遊戲橘子公司委任處理財產上事務，其向仙通
    貨運公司索取回扣，亦非因違背委任任務而取得之不法利益，仍無該當刑法背信
    罪之可言。
  (五)綜上所述，被告雖對證人甲○○捏稱公司欲扣取一成福利金，藉以扣取如附表所
    示之金錢，固屬實在，惟證人甲○○並未因此陷於錯誤，而係基於商機考量自願
    給付，被告詐欺之手段既不足以使證人甲○○陷於錯誤，自不能繩被告以詐欺罪
    刑。又被告並非受遊戲橘子公司委任處理財產上事務之人，其利用職務上與仙通
    貨運公司接觸之機會索取回扣，固屬違反僱傭契約，於道德上亦有可議，惟被告
    既無違背財產上之委任任務，所為自與刑法背信罪構成要有間。此外，復查無其
    他積極事證足認被告有何詐欺取財或背信之犯行，公訴人所指被告犯行要屬不能
    證明，應為被告無罪之諭知。
據上論斷，應依刑事訴訟法四百五十二條、第三百零一條第一項，判決如主文。
本案經檢察官徐名駒到庭執行職務。
中　　　華　　　民　　　國　　九十三　　年　　 十二 　　月　　 十六 　　日
                                    臺灣板橋地方法院刑事第十四庭
                                        審判長法  官    李釱任
                                              法  官    林淑婷
                                              法  官    林漢強
右正本證明與原本無異。
如不服本判決，應於判決送達後十日內向本院提出上訴狀 。
                                              書記官    黃大千
中　　　華　　　民　　　國　　九十三　　年　　 十二 　　月　　 十六 　　日
附表
┌───────────────────────────────┐
│時    間                  金  額（新臺幣）                    │
├────────┬──────────────────────┤
│九十一年六月    │四萬二千三百九十二元                        │
├────────┼──────────────────────┤
│九十一年七月    │四萬六千九百九十七元                        │
├────────┼──────────────────────┤
│九十一年八月    │五萬七千五百八十三元                        │
├────────┼──────────────────────┤
│九十一年九月    │五萬二千九百五十六元                        │
├────────┼──────────────────────┤
│九十一年十月    │三萬五千四百八十二元                        │
├────────┼──────────────────────┤
│九十一年十一月  │四萬六千七百四十三元                        │
├────────┼──────────────────────┤
│九十一年十二月  │八萬四千八百二十六元                        │
├────────┼──────────────────────┤
│九十二年一月    │四萬三千七百五十五元                        │
├────────┼──────────────────────┤
│九十二年二月    │五萬零六百八十五元                          │
├────────┼──────────────────────┤
│九十二年三月    │五萬五千一百四十七元                        │
├────────┼──────────────────────┤
│九十二年四月    │五萬二千三百八十四元                        │
├────────┼──────────────────────┤
│九十二年五月    │三萬二千三百六十五元                        │
├────────┼──────────────────────┤
│九十二年六月    │三萬八千九百三十元                          │
├────────┴──────────────────────┤
│總金額：六十四萬零二百四十五元                                │
└───────────────────────────────┘
